臺灣高等法院臺中分院刑事判決
111年度金上訴字第554號
上  訴  人  臺灣南投地方檢察署檢察官
被      告  鄒信廷


上列上訴人因被告違反洗錢防制法等案件，不服臺灣南投地方法
院110年度審金訴字第17號中華民國111年1月12日第一審判決（
起訴案號：臺灣南投地方檢察署110年度偵字第1345號；移送併
辦案號：同署110年度偵字第1784、1912、2184、2470、2996、3
197、3763、5035號，臺灣臺中地方檢察署110年度偵字第27372
號），提起上訴，本院判決如下：
    主  文
原判決撤銷。
鄒信廷幫助犯洗錢防制法第十四條第一項之洗錢罪，處有期徒刑
陸月，併科罰金新臺幣捌萬元，罰金如易服勞役，以新臺幣壹仟
元折算壹日。
    事  實
一、鄒信廷知悉金融機構帳戶係個人理財重要工具，一般人取得
    他人帳戶帳號、密碼使用，常與財產犯罪有密切關係，已預
    見可能是詐欺集團為遂行詐欺取財犯罪對外蒐集金融帳戶，
    款項匯出後即產生遮斷資金流動軌跡以逃避國家之追訴、處
    罰，對於提供帳戶資料予他人使用，雖無引發他人萌生犯罪
    之確信，惟為獲取每週至少新臺幣（下同）5000元之報酬，
    仍以縱若取得帳戶之人利用其交付之帳戶資料詐欺取財，掩
    飾、隱匿特定犯罪所得而洗錢，亦不違背其本意之不確定幫
    助故意，於民國109年10月30日，向合作金庫商業銀行南屯
    分行申辦帳號000-0000000000000號帳戶（下稱本案帳戶）
    後，旋透過通訊軟體「飛機」，將本案帳戶之網路銀行帳號
    、密碼告知真實姓名年籍不詳綽號「哥哥」之人(下稱「哥
    哥」)。容任「哥哥」暨其所屬詐欺集團使用本案帳戶遂行
    詐欺取財犯罪，以隱匿特定犯罪所得去向而洗錢。「哥哥」
    及其所屬詐欺集團人員於取得本案帳戶網路銀行帳號、密碼
    後，共同意圖為自己不法之所有，基於詐欺取財、隱匿特定
    犯罪所得之洗錢犯意，分別以附表編號1-12所示詐欺方式，
    詐騙附表編號1-12所示莊惠琪等人，致其等均陷於錯誤，於
    附表編號1-12所示時間，將如附表編號1-12所示金額匯至本
    案帳戶，旋遭以網路轉帳至其他帳戶之方式匯出，以製造金
    流之斷點，而隱匿、糊模化上開詐欺所得之去向。
二、案經臺北市政府警察局萬華分局、桃園市政府警察局八德分
    局、臺中市政府警察局清水分局、彰化縣警察局員林分局、
    新北市政府警察局三峽分局、新莊分局、南投縣政府警察局
    南投分局、臺中市政府警察局大甲分局、新竹縣政府警察局
    竹北分局移送臺灣南投地方檢察署檢察官偵查起訴、移送併
    辦，以及臺南市政府警察局麻豆分局移送臺灣臺中地方檢察
    署檢察官移送併辦。
    理  由
一、程序方面
  ㈠本院審判範圍：刑事訴訟法第348條規定「（第1項）上訴得
    對於判決之一部為之。（第2項）對於判決之一部上訴者，
    其有關係之部分，視為亦已上訴。但有關係之部分為無罪、
    免訴或不受理者，不在此限。（第3項）上訴得明示僅就判
    決之刑、沒收或保安處分一部為之。」本案檢察官就原判決
    不另為無罪諭知即被告鄒信廷（下稱被告）被訴幫助犯一般
    洗錢罪部分，不服原判決提起上訴，上訴之效力及其範圍，
    應依上開規定判斷，因本案並無刑事訴訟法第348條第2項但
    書之例外情形，自應回歸適用同條項前段所揭示之上訴不可
    分原則，其上訴效力及於有裁判上一罪關係之部分，是原判
    決有罪部分，視為亦已上訴，合先敘明。
　㈡檢察官、被告對於本案具傳聞性質之證據資料，均表示同意
    有證據能力（本院卷第105-108頁) ，且本案所引用之非供
    述證據，檢察官、被告均未表示無證據能力，本院審酌該等
    證據作成及取得之程序均無違法之處，依法均可作為認定犯
    罪事實之證據。
二、認定事實所憑之證據及理由
  ㈠上開犯罪事實，除幫助洗錢部分外，業據被告於原審及本院
    均坦承在卷，並經證人即告訴人莊惠琪、李書辰、陳有忠、
    梁秋惠、黃富珍、曹家瑜、楊銘哲、林秀惠、洪新雅、童文
    瑞、蔡旻芸、都冠勳於警詢證述其等遭詐欺之經過明確，且
    有卷附：①合作金庫銀行新開戶建檔登錄單、歷史交易明細
    查詢結果、手機網路銀行新臺幣交易明細擷圖、手機通訊軟
    體對話紀錄擷圖（以上為告訴人莊惠琪報案資料）、被告手
    機通訊軟體對話紀錄擷圖（臺灣南投地方檢察署〈下稱南投
    地檢署〉110年度偵字第1345號卷第14-21、58-60、89-90頁
    ）；②存簿交易明細、受理詐騙帳戶通報警示簡便格式表、
    手機通訊軟體對話紀錄翻拍畫面（以上為告訴人李書辰報案
    資料，南投地檢署110年度偵字第1784號卷第41、47-110頁
    ）；③手機網路銀行存款帳戶查詢擷圖、手機通訊軟體對話
    紀錄擷圖（以上為告訴人陳有忠報案資料，彰化縣警察局員
    林分局員警分偵字第1100008560號卷第16、19-27頁）；④手
    機通訊軟體對話紀錄擷圖、合作金庫銀行存款憑條（以上為
    告訴人梁秋惠之報案資料，南投地檢署110年度偵字第2184
    號卷第45-49、69頁）；⑤中國信託銀行ATM交易明細表、黃
    富珍手機通訊軟體對話紀錄擷圖（以上為告訴人黃富珍之報
    案資料，南投地檢署110年度偵字第2470號卷第13、15、25-
    31）；⑥單筆LOG查詢交易明細、手機網路銀行臺幣轉帳交易
    擷圖、手機通訊軟體對話紀錄擷圖（以上為告訴人曹家瑜報
    案資料，南投地檢署110年度偵字第2996號卷第66-67、76、
    79-103頁）；⑦手機通訊軟體對話紀錄擷圖（以上為告訴人
    楊銘哲報案資料，南投地檢署110年度偵字第3197號卷第27-
    30 、33-50頁）、臺灣土地銀行匯款申請書、手機通訊軟體
    對話紀錄擷圖（以上為告訴人林秀惠報案資料，南投地檢署
    110年度偵字第3197號卷第64-69頁）、彰化銀行交易明細、
    彰化銀行存簿交易明細、LIBRA2.0假投資網站手機擷圖、彰
    化銀行網路銀行新臺幣交易明細（以上為告訴人洪新雅報案
    資料，南投地檢署110年度偵字第3197號卷第117-120、123-
    124頁）；兆豐國際商業銀行國內匯款申請書（以上為告訴
    人童文瑞之報案資料，南投地檢署110年度偵字第3763號卷
    第37頁）；手機通訊軟體對話紀錄擷圖（臺灣臺中地方檢察
    署110年度偵字第11718號卷第61-69頁）；玉山銀行活期儲
    蓄存款存簿、手機通訊軟體對話紀錄擷圖、匯款紀錄交易明
    細、（新竹縣政府警察局竹北分局竹縣北警偵字第11038041
    61號卷第16、18-42、44頁）等在卷可憑，是被告所有之本
    案帳戶網路銀行帳號、密碼經提供予「哥哥」之人後，確為
    詐欺集團成員用以詐欺如附表所示被害人，可以認定。
　㈡刑法上之故意，分直接故意（確定故意）與間接故意（不確
    定故意），「行為人對於構成犯罪之事實，明知並有意使其
    發生者」為直接故意，「行為人對於構成犯罪之事實，預見
    其發生而其發生並不違背其本意者」為間接故意。而金融機
    構帳戶之網路銀行帳號及密碼等事關個人財產權益之保障，
    專有性甚高，除非本人或與本人具親密關係者，難認有何理
    由可自由流通使用該等帳戶資料，是一般人均有妥為保管及
    防止他人任意使用之認識；縱逢特殊情況而偶有需交付他人
    使用之情形，亦必深入瞭解其用途、合理性及對方身分背景
    ，及是否與之有特殊情誼及關係者，始予例外提供。再者，
    臺灣社會對於不肖人士及犯罪人員常利用他人帳戶作為詐騙
    錢財之犯罪工具，藉此逃避檢警查緝之情事，近年來新聞媒
    體多所報導，政府亦大力宣導督促民眾注意，主管機關甚至
    限制金融卡轉帳之金額及次數，用以防制金融詐騙事件之層
    出不窮；因此，若交付金融帳戶之網路銀行帳號及密碼等與
    非親非故之不詳姓名年籍之他人，則該他人將有可能不法使
    用該等帳戶資料，以避免身分曝光，一般民眾對此種利用人
    頭帳戶之犯案手法，自應知悉而有所預見。查被告自述具高
    中肄業之學歷，堪認係具相當智識程度及基本生活經驗之人
    ，對取得本案帳戶網路銀行帳號及密碼之人，可能利用該帳
    戶實施詐欺取財犯行應已可預見，此由被告於與對方之通訊
    軟體對話中陳稱：「兄弟。合作這。不要出狀況不然很難做
    人。只要不要卡刑事的就好」、「不要詐欺集團的就好。不
    然我欸死」等語（110年度偵字第1345號卷第89-90頁)，顯
    見被告對於上情已有預見，惟其為獲取高額之報酬，仍容任
    他人使用本案帳戶，則被告提供本案帳戶網路銀行帳號及密
    碼予他人時，主觀上有幫助他人犯詐欺取財罪之不確定故意
    ，應堪認定，其此部分自白核與事實相符，可以採信。
　㈢被告雖否認有幫助洗錢犯行。惟金融帳戶乃個人理財工具，
    依我國現狀，申設金融帳戶並無任何特殊限制，且可於不同
    之金融機構申請多數帳戶使用，是依一般人之社會通念，若
    見他人不以自己名義申請帳戶，反而收購或借用別人之金融
    帳戶以供使用，則提供金融帳戶者主觀上如認識該帳戶可能
    作為收受、提領特定犯罪所得使用，他人提領後，即產生遮
    斷金流以逃避國家追訴、處罰之效果，仍基於幫助之犯意提
    供，應論以幫助犯同法第14條第1 項之一般洗錢罪（最高法
    院刑事大法庭108年度台上大字第3101號裁定、108年度台上
    字第3897號判決意旨參照）。被告將本案帳戶網路銀行帳號
    及密碼提供他人使用，則被告主觀上有將該帳戶交由他人入
    款、領款使用之認知，甚為明確，而被告對於其交付本案帳
    戶資料之對象，並不知其真實姓名，僅知通訊軟體代號，業
    經被告供承在卷，並有上開對話紀錄可參，則被告交出本案
    帳戶資料後，除非將之掛失、停用，實際上已無法控制本案
    帳戶內資金之去向，已喪失實際控制權，則其主觀上自可預
    見本案帳戶後續資金流向，有無法追索之可能性，對於匯入
    本案帳戶內資金如經持有之人提領後，已無從查得，形成金
    流斷點，將會產生遮斷金流以逃避國家追訴、處罰之效果，
    主觀上亦有認識。是以，被告對於其提供本案帳戶資料之行
    為，對詐欺集團成員利用該帳戶資料存、匯入詐欺所得款項
    ，進而加以轉帳至其他帳戶後提領，而形成資金追查斷點之
    洗錢行為提供助力，既可預見，仍提供本案帳戶資料供對方
    使用，顯有容任而不違反其本意，則其有幫助洗錢之不確定
    故意，亦堪認定。
  ㈣綜上所述，被告自白幫助詐欺，核與事實相符，其否認同時
    有幫助洗錢之行為，則無可採取，本案事證已經明確，被告
    上開幫助詐欺取財、一般洗錢之犯行，均堪認定，應依法論
    科。　
三、論罪之理由　
　㈠本案被告僅提供帳戶提款卡及密碼予他人供詐欺取財與洗錢
    犯罪使用，並無證據證明其有參與詐欺取財或洗錢之構成要
    件行為，或有與本案詐欺取財之詐騙之人有詐欺、洗錢之犯
    意聯絡，是被告基於幫助之意思，參與詐欺取財、一般洗錢
    之構成要件以外之行為，為幫助犯。且被告對於詐欺成員究
    竟由幾人組成，尚非其所能預見，本案或有三人以上之共同
    正犯參與詐欺取財犯行，惟依罪證有疑利被告之原則，本院
    認尚無從遽認被告主觀上係基於幫助三人以上共同加重詐欺
    取財之犯意，而為幫助加重詐欺取財犯行。核其所為，係犯
    刑法第30條第1項前段、第339條第1項之幫助詐欺取財罪，
    及刑法第30條第1項前段、洗錢防制法第14條第1項之幫助一
    般洗錢罪。
　㈡被告以一提供本案帳戶資料行為，使附表編號1-12所示被害
    人受詐騙匯款並遮斷金流效果，侵害數個被害人財產法益，
    係一行為觸犯數個基本構成要件相同之幫助詐欺取財、幫助
    洗錢罪名，依刑法第55條之規定，應論以一罪；且所犯幫助
    詐欺取財及幫助一般洗錢犯行，亦係一行為觸犯數罪名，應
    從一重之幫助一般洗錢罪處斷。又附表編號2-12被害人遭詐
    欺等事實，與經起訴之附表編號1之犯罪事實，具有想像競
    合犯之裁判上一罪關係，均為起訴效力所及，且先後經南投
    地檢署檢察官以110年度偵字第1784、1912、2184、2470、2
    996、3197、3763、5035號及臺灣臺中地方檢察署檢察官以1
    10年度偵字第27372號移送併辦，本院並已告知被告此部分
    事實，對其防禦權不生影響，自得併予審理。另告訴人曹家
    瑜部分，檢察官雖認其係匯入2筆各5萬元，惟告訴人曹家瑜
    於109年11月4日，僅匯入本案帳戶1筆5萬元，有本案帳戶之
    歷史交易明細查詢結果（偵字第1345號卷第19頁）及曹家瑜
    所提出之網路銀行匯款明細（偵字第2996號卷第76頁），是
    此部分僅認定告訴人曹家瑜於109年11月4日匯入本案帳號僅
    有1筆5萬元，併此說明。
　㈢被告以幫助之意思，參與構成要件以外之行為，為幫助犯，
　　爰依刑法第30條第2 項規定，依正犯之刑減輕之。
四、撤銷原判決及自為判決之理由　
　㈠原審審理結果，認被告犯幫助詐欺罪罪證明確，依法論罪科
　　刑，固非無見。惟被告上開提供本案帳戶網路銀行帳號及密
    碼予「哥哥」之行為，亦應論以刑法第30條第1項前段、洗
    錢防制法第14條第1項之幫助一般洗錢罪，業如前述，原判
    決就被告此部分洗錢犯行不另為無罪之諭知，認事用法及適
    用法則均有不當。檢察官上訴意旨以此指摘原判決不當，為
    有理由，應由本院撤銷改判。
　㈡爰審酌被告前因毀棄損壞案件，經臺灣臺中地方法院以109年
    度簡字第703號判決判處拘役40日確定，有臺灣高等法院被
    告前案紀錄表在卷可憑，素行非佳；本案提供帳戶網路銀行
    帳號及密碼提供他人使用，致無辜之附表編號1-12所示告訴
    人等遭詐騙而受有財產上損害，並使該等詐欺所得真正去向
    、所在得以獲得隱匿，妨礙執法機關追緝犯罪行為人，助長
    犯罪，使告訴人等難以求償，對社會治安造成之危害非輕；
    並衡酌被告犯後僅坦承幫助詐欺行為，否認幫助洗錢犯行，
    且其雖與告訴人曹家瑜於本院成立和解，惟並未依約於111
    年5月20日、6月20日履行到期之分期款，甚而要求告訴人配
    合欺暪法院，有本院和解筆錄、公務電話查詢紀錄表2份可
    參（本院卷第121-122、193、195頁)，與其餘之告訴人亦未
    和解賠償任何損害之態度，併考量被告本案所交付帳戶資料
    數量、犯罪情節、告訴人等所受損害之總額（合計1,242,90
    0元)，以及被告自陳其為高中肄業之智識程度，現做工、月
    入約2、3萬元、無不動產、須扶養阿嬤之家庭生活、經濟狀
    況等一切情狀，量處如主文第2項所示之刑，並就罰金刑部
    分，諭知易服勞役之折算標準。
　㈢依卷內既存證據，無法認定被告已因本案幫助行為而獲得報
    酬或利益，應認被告就本案尚無犯罪所得，自無從宣告沒收
    犯罪所得，附予敘明。
據上論斷，應依刑事訴訟法第369 條第1 項、第364條、第299條
第1 項前段，判決如主文。
本案經檢察官張鈞翔提起公訴、移送併辦，檢察官陳豐勳、蔣志
祥移送併辦，檢察官吳宣憲提起上訴，檢察官王清杰到庭執行職
務。
中　　華　　民　　國　　111 　年　　6 　　月　　30　　日
            刑事第十庭     審判長法　官   陳  宏  卿
                                 法　官   簡  芳  潔
                                 法　官   林  美  玲
以上正本證明與原本無異。
如不服本判決應於收受送達後20日內向本院提出上訴書狀，其未
敘述上訴理由者，並得於提起上訴後20日內向本院補提理由書（
均須按他造當事人之人數附繕本）「切勿逕送上級法院」。因疫
情而遲誤不變期間，得向法院聲請回復原狀。
                                 書記官   趙  郁  涵
　　　　　　　　　　　　　　　　 
中　　華　　民　　國　　111 　年　　6 　　月　　30　　日
附表：
編號 告訴人 　　　詐欺方式 匯款時地、方式、金額（新臺幣）及帳戶 1 莊惠琪 真實姓名年籍不詳自稱「潘偉」之詐欺人員，於109年10月間起至同年11月止，以通訊軟體與莊惠琪聯繫，要求莊惠琪匯款以投資博弈事業云云，致莊惠琪陷於錯誤，依其指示，於右列時間匯款至右列帳戶內。 莊惠琪於109年11月4日12時46分許，以操作網路銀行之方式，匯款1萬2,000元至本案帳戶內。 2 李書辰 真實姓名年籍不詳自稱「家琪」之詐欺人員，於109年9月16日至109年11月4日，以通訊軟體與李書辰聯繫，佯稱要求李書辰匯款以投資外匯交易云云，致李書辰陷於錯誤，依其指示，於右列時間匯款至右列帳戶內。 李書辰於109年11月4日19時16分許，在臺中市○○區○○○道○段0000號之○○大學學生宿舍，以操作網路銀行方式，匯款3萬900元至本案帳戶內。 3 陳有忠 真實姓名年籍不詳自稱「陳昕」之詐欺人員，於109年6月16日至109年11月4日，以通訊軟體與陳有忠聯繫，佯稱要求陳有忠匯款投資外匯云云，致陳有忠陷於錯誤，依其指示，於右列時間匯款至右列帳戶內。 陳有忠於109年11月4日22時15分許，以其第一銀行帳號以網路轉帳方式，匯款10萬元至本案帳戶內。 4 梁秋惠 真實姓名年籍不詳自稱「李家豪」之詐欺人員，於108年12月15日至109年11月4日，以通訊軟體與梁秋惠聯繫，佯稱要求梁秋惠匯款以投資房地產云云，致梁秋惠陷於錯誤，依其指示，於右列時間匯款至右列帳戶內。 梁秋惠於109年11月4日9時38分許，在合作金庫銀行彰化分行，以臨櫃無摺存款方式，匯款30萬元至本案帳戶內。 5 黃富珍 真實姓名年籍不詳自稱「劉勝杰」之詐欺人員，於109年11月3日至109年11月4日，以通訊軟體與黃富珍聯繫，佯稱要求黃富珍匯款以投資期貨云云，致黃富珍陷於錯誤，依其指示，於右列時間匯款至右列帳戶內。 黃富珍於109年11月4日23時17分許、同日23時18分許、同日23時21分許，在嘉義市○區○○路與○○路口之統一超商，以ATM轉帳方式，各匯款3萬元、3萬元、3萬元至本案帳戶內。 6 曹家瑜 真實姓名年籍不詳之詐欺人員於109年10月16日至109年11月4日，以通訊軟體與曹家瑜聯繫，佯稱要求曹家瑜匯款以投資虛擬貨幣云云，致曹家瑜陷於錯誤，依其指示，於右列時間匯款至右列帳戶內。 曹家瑜於109年11月4日20時41分，以其中國信託銀行帳戶操作網路銀行方式，匯款5萬元至本案帳戶內。 7 楊銘哲 不詳年籍名為「宋薇」之詐欺人員於108年間至109年11月4日，以通訊軟體與楊銘哲聯繫，佯稱可儲值參與遊戲下注獲利云云，而要求楊銘哲匯款，致楊銘哲陷於錯誤，嗣依詐欺人員之指示，於右列時間匯款至右列帳戶內。 楊銘哲於109年11月4日19時18分許，以操作網路銀行之方式，匯款1萬7,000元至鄒信廷之本案帳戶內。 8 林秀惠 真實姓名年籍不詳自稱「世鴻」之詐欺人員，於109年11月3日至109年11月4日，以通訊軟體與林秀惠聯繫，佯稱要求林秀惠匯款以投資比特幣云云，致林秀惠陷於錯誤，依其指示，於右列時間匯款至右列帳戶內。 林秀惠於109年11月4日13時30分許，在桃園市○○區○○路00號之臺灣土地銀行石門分行，以臨櫃匯款方式，匯款11萬元至鄒信廷之本案帳戶內。 9 洪新雅 真實姓名年籍不詳之詐欺人員，於不詳時間設立「LIBRA2.0」假投資網站，洪新雅乃依該網站佯裝為客服人員 之人指示，於右列時間匯款至右列帳戶，嗣洪新雅欲提領投資獲利金額，詐欺人員佯稱欲提領所投資外幣，須先支付保證金云云，而要求洪新雅再匯款時，洪新雅始知受騙而報警。 洪新雅於109年11月4日16時12分許，以操作網路銀行之方式，匯款3,000元至本案帳戶內。 10 童文瑞 真實姓名年籍不詳之詐欺人員於109年10月間，以通訊軟體與童文瑞聯繫，佯稱要求童文瑞匯款以購買虛擬貨幣、外匯云云，致童文瑞陷於錯誤，依其指示，於右列時間匯款至右列帳戶內。 童文瑞於109年11月4日12時30分許，在新北市○○區○○路0段000號之兆豐國際商業銀行板南分行，以臨櫃匯款方式，匯款20萬元至本案帳戶內。 11 蔡旻芸 真實姓名年籍不詳自稱「李緒寧」之詐欺人員，於109年10月底，以通訊軟體與蔡旻芸聯繫，佯稱要求蔡旻芸匯款以充值完成活動而領取獎勵金云云，致蔡旻芸陷於錯誤，依其指示，於右列時間匯款至右列帳戶內。 蔡旻芸於109年11月4日、109年11月5日，以操作網路銀行方式，各匯款10萬元、10萬元至本案帳戶內。 12 都冠勳 真實姓名年籍不詳之詐騙人員，於109年10月13日至109年11月5日，以通訊軟體與都冠勳聯繫，佯稱儲值點數才能進行賭弈遊戲云云，致都冠勳陷於錯誤，依其指示，於右列時間匯款至右列帳戶內。 都冠勳於109年11月5日14時55分許，以操作網路銀行之方式，匯款13萬元至本案帳戶內。